臺灣臺北地方法院民事判決
110年度訴字第5140號
原      告  李宛柔

訴訟代理人  蔡晴羽律師
            林煜騰律師
被      告  楊宥宏
上列當事人間侵權行為損害賠償事件，原告提起刑事附帶民事訴
訟，經本院刑事庭裁定移送前來，本院於民國110年11月5日言詞
辯論終結，判決如下：
    主  文
被告應給付原告新臺幣壹佰玖拾伍萬元，及自民國一百零九年四
月二十二日起至清償日止，按周年利率百分之五計算之利息。
訴訟費用由被告負擔。
本判決於原告以新臺幣貳拾萬元或等值之銀行無記名可轉讓定存
單為被告供擔保後，得假執行。
    事實及理由
壹、程序事項
一、按訴狀送達後，原告不得將原訴變更或追加他訴，但請求之
    基礎事實同一、擴張或減縮應受判決事項之聲明者，不在此
    限；原告於判決確定前，得撤回訴之全部或一部，但被告已
    為本案之言詞辯論者，應得其同意，民事訴訟法第255條第1
    項第2款、第3款、262條第1項定有明文。查原告提起刑事附
    帶民事訴訟時，原聲明請求：「被告及陳生琥、胡日昇、段
    盛治、周光熹、游建瑋、倪浚皓、鄔博丞應連帶給付原告新
    臺幣（下同）200萬元，並自起訴狀繕本送達之翌日起至清
    償日止，按年息百分之5計算之利息」（見附民字卷第5頁）
    ，嗣於民國109年5月12日刑事附帶民事訴訟上和解程序中撤
    回對胡日昇之起訴（見附民卷第33、41頁），復於110年9月
    6日具狀撤回對陳生琥、段盛治、游建瑋、倪浚皓、鄔博丞
    之起訴（見本院卷第81至97頁），又於110年11月5日當庭撤
    回對周光熹之起訴（見本院卷第111頁），並於110年11月11
    日具狀變更訴之聲明為：「被告應給付原告195萬元，及自
    起訴狀繕本送達之翌日起至清償日止，按年息百分之5計算
    之利息」（見本院卷第129頁）。核原告具狀對陳生琥、胡
    日昇、段盛治、游建瑋、倪浚皓、鄔博丞撤回起訴部分，係
    於本案言詞辯論前具狀撤回，對周光熹當庭表示撤回部分，
    周光熹未到庭為言詞辯論，揆諸前開規定，均於法有據，應
    予准許；就原告上開變更訴之聲明部分，核屬減縮應受判決
    事項之聲明，且其基礎事實仍係本於同一侵權行為法律關係
    所為之請求，參諸前揭規定，應予准許。
二、次按言詞辯論期日，當事人之一造不到場者，得依到場當事
    人之聲請，由其一造辯論而為判決，民事訴訟法第385條第1
    項前段定有明文。查被告經合法通知，未於言詞辯論期日到
    場，核無民事訴訟法第386條各款所列之情形，爰依原告聲
    請，由其一造辯論而為判決。
貳、實體事項
一、原告起訴主張：被告楊宥宏與訴外人陳生琥、胡日昇、段盛
    治（後3人已撤回起訴）與其他真實姓名年籍不詳之成年人
    ，先在通訊軟體WeChat支援板以暱稱「金侯商貿小蔡」，發
    文佯稱需人民幣50萬元之訊息，與原告相約以新臺幣220萬5
    ,000元兌換人民幣50萬元之方式進行兌換交易。再由段盛治
    、胡日昇預先準備面額約等同220萬5,000元之少部分真鈔散
    鈔及多綑玩具鈔票（每綑上下以真鈔掩飾），及偽造之不實
    中國信託商業銀行存提款交易憑證單據以便營確有於銀行提
    領現金之假象，復由被告及段盛治於108年9月25日下午2時5
    6分許在「大車輪日式料理店」與原告碰面，再由胡日昇拿
    取玩具鈔等行騙物品入店，並出示前開偽造之不實中國信託
    商業銀行存提款交易憑證單據予原告，致使原告信以為真而
    陷於錯誤，遂先後陸續轉帳人民幣共50萬元至指定之帳戶內
    。事後原告始發現遭持交玩具鈔票而詐騙渠所持有上開銀行
    帳戶內之人民幣50萬元（約合220萬5,000元）。是被告之行
    為係故意不法侵害原告財產權，致原告受有財產上損害，爰
    依民法第184條第1項、第2項規定提請求被告賠償等語，並
    聲明：㈠被告應給付原告195萬元，及自刑事附帶民事起訴狀
    繕本送達翌日起至清償日止，按年息百分之5計算之利息；㈡
    請准以現金或等值之銀行無記名可轉讓定期存單供擔保宣告
    假執行。
二、被告未於言詞辯論期日到場，亦未以書狀為任何聲明或陳述
    。
三、得心證之理由：
(一)按刑事訴訟判決所認定之事實，固非當然有拘束民事訴訟判
    決之效力，但民事法院調查刑事訴訟原有之證據，而斟酌其
    結果以判斷事實之真偽，並於判決內記明其得心證之理由，
    即非法所不許（最高法院49年台上字第929號判例意旨參照
    ）。經查，本件原告主張之事實，業據本院刑事庭以109年
    度訴字第264號刑事判決（下稱系爭刑事判決）判處被告犯3
    人以上共同以網際網路對公眾散布詐欺取財罪，處有期徒刑
    1年1月，有系爭刑事判決在卷可稽（見本院卷第13頁至第51
    頁），且經陳生琥、胡日昇於上開詐欺案件之警詢及偵訊中
    證述屬實（見本院卷第18至20頁），復有原告提出之陳生琥
    行動電話telegram語音訊息譯文2紙（見本院卷第13至51、1
    23至124頁）為證，核與胡日昇於本院言詞辯論時證稱：被
    告是我的共犯，他也知情等語（見本院卷第112頁）互核相
    符，而被告已於相當時期受合法通知，於言詞辯論期日不到
    場，亦未提出書狀爭執，依民事訴訟法第280條第3項準用第
    1項之規定，應視同自認，自堪認原告主張之事實為真實。
(二)次按因故意或過失，不法侵害他人之權利者，負損害賠償責
    任。故意以背於善良風俗之方法，加損害於他人者亦同。違
    反保護他人之法律，致生損害於他人者，負賠償責任。但能
    證明其行為無過失者，不在此限。數人共同不法侵害他人之
    權利者，連帶負損害賠償責任。民法第184條第1項、第2項
    、第185條第1項定有明文。本件被告故意以前述詐欺行為，
    與訴外人陳生琥
　　、胡日昇、段盛治共同不法侵害原告之財產權，致原告受有
    220萬5,000元之損害，被告之侵權行為與原告受有之損害間
    有因果關係，揆諸前開規定，被告應就原告所受之損害負賠
    償責任。是以，原告於上開損害範圍內，依民法第184條第1
    項前段規定請求被告賠償其因詐欺所受之損害195萬元，於
    法自屬有據。
(三)末按給付無確定期限者，債務人於債權人得請求給付時，經
    其催告而未為給付者，自受催告時起，負遲延責任；遲延之
    債務，以支付金錢為標的者，債權人得請求依法定利率計算
    之遲延利息；應付利息之債務，其利率未經約定，亦無法律
    可據者，週年利率為百分之5，民法第229條第2項前段、第2
    33條第1項前段、第203條分別著有明文。查原告對被告之損
    害賠償請求權，係屬於未定給付期限之金錢債權，揆諸前述
    法條規定，原告請求被告給付自刑事附帶民事起訴狀繕本送
    達翌日，即109年4月22日(見本院附民字卷第23頁）起算之
    法定遲延利息，自無不合。
四、綜上所述，原告依民法第184條第1項前段規定，請求被告給
    付195萬元及自刑事附帶民事起訴狀繕本送達翌日即109年4
    月22日起至清償日止，按年息百分之5計算之利息，為有理
    由，應予准許。
五、原告陳明願供擔保，請求宣告假執行，與民事訴訟法第390
    條第2項之規定並無不合，茲酌定相當擔保金額，予以准許
    。
六、本件事證已臻明確，兩造其餘攻擊、防禦方法及舉證，經本
    院審酌後，認對於判決結果均無影響，爰不一一論述，併此
    指明。
七、訴訟費用負擔之依據：民事訴訟法第78條。
中　　華　　民　　國　　110 　年　　11　　月　　19　　日
                  民事第一庭    法　官　熊志強
以上正本係照原本作成。
如對本判決上訴，須於判決送達後20日內向本院提出上訴狀。如
委任律師提起上訴者，應一併繳納上訴審裁判費。
中　　華　　民　　國　　110 　年　　11　　月　　19　　日
                                書記官　沈世儒